臺灣高等法院臺中分院刑事判決　　　　　　　　　九十二年度上訴字第二三九號
　　上　訴　人　臺灣臺中地方法院檢察署檢察官
　　被　　　告　壬○○
右上訴人因被告偽造文書等案件，不服臺灣臺中地方法院九十二年度訴更字第四號中
華民國九十二年九月十五日第一審判決（起訴案號：臺灣臺中地方法院檢察署九十年
度偵字第一三四○六號、第一四○三七號），提起上訴，本院判決如左：
    主      文
上訴駁回。
    事      實
一、原審法院檢察署檢察官公訴意旨略以：被告壬○○為國寶人壽保險股份有限公司
    （下稱國寶公司）業務員，意圖以販賣俗稱「王八機」之行動電話圖利，並可供
    自身或不特定人盜打所冒名申請之行動電話獲得不法利益之偽造私文書而加以行
    使之概括犯意，自民國（下同）九十年一月十四日起，向陳信宗等數十人（詳如
    附表一）佯稱以訂購各家電信公司的每一號行動電話門號送現金新台幣（下同）
    四千元，或送行動電話手機或送意外險及免繳月租費或將所得之每一門號三千元
    利益全數捐給殘障團體為名義，引誘被害人登記門號，而被告承上犯意並基於偽
    刻印章之概括犯意，連續委由不詳姓名不知情之刻印業者偽刻陳信宗等人（詳如
    附表一）之印章，並委由不詳姓名不知情之人持上開偽刻之印章及身份證影本，
    分別至台灣大哥大股份有限公司（下稱台灣大哥大公司）、遠傳電信公司及東信
    電信公司等營運處填載行動電話申請書，並於其上蓋用上開偽刻之陳信宗等人印
    章，偽造陳信宗等人之署押及印文於申請書上，持以行使向台灣大哥大股份有限
    公司等公司申請如附表二等門號。再由被告壬○○向台灣大哥大股份有限公司、
    遠傳電信公司及東信電信公司等申裝行動電話門號，利用國寶人壽之公司地址與
    聯絡電話，將一部分客戶帳單地址登錄為台中市○○路二五七號八樓，聯絡電話
    登錄為0000000000號，並向台灣大哥大股份有限公司等公司佯稱所有
    用戶均為國寶公司之業務員，均足生損害於如附表一所示陳信宗等數十人及台灣
    大哥大股份有限公司等公司。被告再將所得之被害人身分資料私自另向其他電信
    公司登記門號，嗣將所得之行動電話門號（ＳＩＭ）卡賣給不特定人撥打，使台
    灣大哥大公司等公司誤認應係遭其所冒用之人即陳信宗等人合法使用，陷於錯誤
    ，陸續提供行動電話之通訊服務，共計連續詐得新台幣（下同）二百二十萬三千
    四百七十八元之電話費利益，致生損害於台灣大哥大公司等公司。嗣於九十年七
    月二十六日十五時三十分許，為警循線在臺中市○○路二五五號三樓查獲，並扣
    得上開台灣大哥大電信帳單一千五百十張、遠傳電信電話卡空盒五十盒、東信行
    動電話卡十盒、遠傳電信帳單二百五十一張、中華電信帳單一百三十二張、和信
    電信帳單五張、東信電信帳單九十張及廣告看板二面等物。因認被告涉犯刑法第
    二百十六條、第二百十條之行使偽造私文書罪，及同法第三百三十九條第二項之
    詐欺得利罪嫌云云。
二、按犯罪事實應依證據認定之，無證據不得認定其犯罪事實；又不能證明被告犯罪
    者，應諭知無罪之判決，刑事訴訟法第一百五十四條第二項、第三百零一條第一
    項分別定有明文；且認定不利於被告之事實，須依積極證據，苟積極證據不足為
    不利於被告事實之認定時，即應為有利於被告之認定，更不必有何有利之證據，
    亦有最高法院三十年上字第八一六號判例可資參照。再法院為發見真實，雖得依
    職權調查證據，但限於維護公平正義或對被告之利益有重大關係之事項為限，修
    正刑事訴訟法第一百六十三條第一、二項定有明文。故法院於當事人主導之證據
    調查完畢後，認為事實未臻明白，而卷內復有其他足認為有助於發現真實又足以
    影響判決結果之證據存在，且有調查之可能者，固得依職權調查證據，但並無蒐
    集證據之義務；蒐集證據乃職司追訴犯罪之檢察官之職責，事實審法院調查證據
    之範圍仍以案內存在之證據為限，亦有最高法院九十一年度台上字第四０九一、
    五八四六號刑事判決意旨可資參照。
三、訊據被告壬○○堅決否認有何行使偽造文書及詐欺得利等行為，並辯稱：「我是
    作保險的，當時是要複合式的行銷方式辦門號繳保費，但月租費應該是他們要付
    。辦門號送手機也有折合現金給他們。捐給殘障團體的部分，因我本身是殘障，
    在做這個，所以是他們是誤會。他們告我只是要叫我幫他們繳月租費。」、「我
    沒有盜打，也沒有冒名申請行動電話」等語，且於原審審理時辯稱：係因台灣大
    哥大公司所提出手機搭配門號優惠方案之費用，與一般手機市價比較有差價可賺
    ，每支手機轉賣差價約可達一千八百元，伊才向被害人陳信宗等人表示可給付其
    等部分數額作為代價，經其等同意取得相關證件資料並授權伊代為申辦行動電話
    （包括手機及門號），各該被害人若願意使用申辦取得之門號，則交付所申辦之
    ＳＩＭ卡由其等自行使用、付費，其餘ＳＩＭ卡則由伊保管各該行動電話門號，
    所應付每個行動電話門號計二年之月租費用亦由伊負責繳納，而伊同時即以同意
    申辦門號並贈送意外保險之方式，一併推銷所從事之意外保險業務，經計算若將
    手機轉賣差價連同所贈送意外保險可取得之保險業績佣金，扣除前述每個門號應
    付之二年月租費用及意外保險應付保費後，伊尚有利潤，且又能拉高保險業績，
    而前所申辦行動電話門號應付之月租費，伊亦有按期繳納，後來因意外保險契約
    之業績佣金得款較慢，且部分門號甫申辦未久即遭警方查扣相關帳單、ＳＩＭ卡
    等，伊才無法繳納，並非自始即不願繳納費用，至於部分被害人有無遭申辦未經
    其等同意之行動電話門號一事，伊則不知情，更非其所為，另申辦所得ＳＩＭ卡
    有部分係申辦人自行取回使用，有部分則由伊留存而為警扣案，伊並未加以轉賣
    他人使用等語。而公訴人認被告涉犯上開罪嫌，無非以被害人陳信宗等數十人（
    詳如附表一）等分別於警訊時及偵訊中之指述，並有申請裝機及門號搭配手機型
    號一覽表二紙，及台灣大哥大電信帳單一千五百十張、遠傳電信電話卡空盒五十
    盒、東信行動電話卡十盒、遠傳電信帳單二百五十一張、中華電信帳單一百三十
    二張、和信電信帳單五張、東信電信帳單九十張及廣告看板二面等物扣案可證等
    情為其主要論據。
四、經查：
（一）關於原審法院檢察署檢察官公訴意旨認被告涉犯行使偽造私文書之部分：
  １、被害人子○○、丙○○、癸○○、余居富、陳秀娥、陳吉安、陳麗凰、楊李妙
      、趙賴秀花、戊○○、鄭淑娥、詹泯勳、趙淑美、林金璋、甲○○、郭明鑾、
      郭文彬、高昌（原審判決均誤載為高異昌）、乙○○、己○○、庚○○、丁○○、楊麗芳（起訴書誤載為楊麗芬，詳見臺灣臺中地方法院檢察署九十年度
      偵字第一四○三七號卷第十八頁筆錄）、劉昭秀於警詢時雖陳稱：被告係向其
      等表示以申辦每一門號獲得三千元，將全數捐給殘障團體，其等才交付國民身
      分證等資料由被告代為申辦行動電話等語（詳見臺灣臺中地方法院檢察署九十
      年度偵字第一三四○六號卷第十一頁至第十二頁、第十四頁至第十五頁、第十
      七頁至第十九頁、第二十七頁至第二十八頁、第三十頁至第三十一頁、第三十
      三頁至第三十四頁、第三十六頁至第三十七頁、第三十九頁至第四十頁、第四
      十一頁至第四十二頁、第四十四頁至第四十五頁、第五十六頁至第五十七頁、
      第五十九頁至第六十頁、第六十頁至第六十一頁、第第六十三頁至第六十四頁
      、第六十六頁至第六十七頁、、第六十八頁至第六十九頁、第七十一頁至第七
      十二頁、第七十四頁至第七十五頁、第七十七頁至第七十八頁、第八十二頁至
      第八十三頁），然被害人丙○○於偵查中已陳明：係基於與被告朋友情誼而同
      意以其名義申辦行動電話門號等語（詳見臺灣臺中地方法院檢察署九十年度偵
      字第一三四○六號卷第一○八頁背面），被害人余居富、陳麗凰、陳吉安、楊
      麗芳於偵查中則均稱：被告係表示若申辦行動電話門號可給付其三千元至四千
      元不等之代價，其等才交付被告各該國民身分證等資料用以申辦行動電話門號
      等語（詳見臺灣臺中地方法院檢察署九十三年度偵字第一四○三七號卷第八頁
      至第九頁、第十八頁至第十九頁），在原審審理中，證人即被害人癸○○、趙
      賴秀花、子○○、陳吉安、陳麗凰、丁○○、劉昭秀、甲○○、高昌等人亦
      均證稱：當時被告係表示申辦行動電話門號將給付其等佣金，並非稱將所得佣
      金捐給殘障團體，亦未曾於警詢時為上開表示等語（詳見原審九十二年度訴更
      字第四號審理卷第九十三頁至第九十五頁、第一一九頁至第一二二頁第二○一
      頁至第二○七頁），已難認原審法院檢察署據以起訴之此部分被害人警詢之指
      述，有何堪認被告有佯稱將所得款項捐出而施用詐術使各該被害人等同意以其
      等名義申辦行動電話門號之情節；而被害人趙淑美、乙○○、庚○○雖於原審
      審理中指稱被告係表示要救濟殘障，並將申辦所得佣金三千元捐款與殘障團體
      等語（詳見原審原審九十二年度訴更字第四號審理卷第二○三頁至第二○四頁
      、第二○七頁至第二○九頁），並未提及要給付其等佣金一事，惟依其等陳稱
      係與趙賴秀花、戊○○、己○○、庚○○、乙○○等人一起申辦，且係證人子
      ○○、趙賴秀花介紹被告與其等以申辦各該行動電話門號之情節，證人子○○
      、趙賴秀花均如前述，已明確結證稱：被告係表示要給付其等申辦行動電話門
      號所得佣金，並非捐給殘障團體等語，被告有無另向其等佯稱係將佣金捐款與
      殘障團體之必要，容有可疑，再觀諸前開其他亦申辦之證人等所述情節，均一
      致稱被告係表示將佣金給付其等本人，證人高昌復陳稱：因被告自己為殘障
      人士，鼓吹伊等申辦時曾說及希望伊等能對殘障人士表示愛心而同意申辦，但
      佣金三千元部分被告仍說要交付給伊等，並非捐款等語，與證人己○○所述被
      告表示申辦動電話門號可幫助殘障人士，但如何幫助被告未說明等情節相互參
      照，實難僅憑證人趙淑美、乙○○、庚○○三位申辦人與其他數十名申辦人迥
      異且尚有可疑之陳述內容，即足認被告確有公訴意旨所述並向上開被害人等佯
      稱將申辦行動電話門號所得利益全數捐給殘障團體，詐騙其等申辦行動電話門
      號之情形。
  ２、己○○雖於本院調查時指稱本件遠傳行動電話申請書上之簽名，並非伊之簽名
      筆跡（詳見本院審理卷第一三七頁、第一三八頁），且經本院將遠傳行動電話
      申請書上之「己○○」字樣之簽名與己○○當庭之簽名、信用卡簽帳單、家長
      簽名資料送請內政部警政署刑事警察局鑑定結果，亦認「遠傳行動電話申請書
      上之『己○○』之簽名，與己○○當庭之簽名、信用卡簽帳單、家長簽名資料
      筆跡不符」等語（詳見本院審理卷第二二三頁）。惟查：己○○業於警訊時指
      稱：「當時有一朋友進入我家，隨即問我有無意願以『辦理行動電話號碼』名
      義幫忙一些殘障朋友，其中每一門號所得利益三千元全數捐給殘朋友，所以我
      不疑有詐而相信，並將身分證交給他填寫資並且代向電話公司申請，他並言明
      月租費由他支付」等語（詳見臺灣臺中地方法院檢察署九十年度聲搜字第五號
      第八十六頁背面），依己○○上開警詢所述，遠傳行動電話申請書上己○○之
      簽名，並非伊所寫，但係他人依己○○之同意而為填寫，固亦無從以上開內政
      部警政署刑事警察局鑑定結果，認「遠傳行動電話申請書上之『己○○』之簽
      名，與己○○當庭之簽名、信用卡簽帳單、家長簽名資料筆跡不符」，認定被
      告壬○○涉有偽造文書之犯行。且被告確有直接向告訴人等表示代刻印章申辦
      ，亦據證人癸○○於原審證稱：「被告有跟我說可以代刻印章申辦，當天尚有
      很多人在場，也是被告找去要申辦電話的」等語（詳見原審九十二年度訴更字
      第四號卷第九十五頁），復無從認定被告代刻印章或於申請書上代為簽名即有
      偽造文書之犯行。
  ３、又被害人賴永富、張廖貴彬、陳婉君、鄧幸燕、鄭建農、鄭郭蓮、陳小萍、蔡
      選、楊碧霞、許思源、陳櫻德、賴友根、吳鳳檜、陳恭宏、趙欣韻、陳佩伶、
      李知惠、蔣嘉峰、王宜忠、許曉悌、陳殿燈、郭立人、林文建、蔣美婷、蔡晉
      程、許詩惠、姚旻廷、黃輝宗、林鍚樑、陳家奕、李連生、廖織賢、羅國鎮、
      張智楊、林姿利、甲○○、陳信宗、楊以嬬、李芬芳、劉水潭、陳焙芳、陳柏
      任等人於警詢時均已指稱：當時被告係因出示一海報內容載明每申辦一門號送
      現金四千元或贈送行動電話或送意外險，且各該月租費被告均會繳納等說詞，
      其等才提供個人國民身分證等資料交付被告，同意由被告以其等名義代為申辦
      行動電話等語（詳見臺灣臺中地方法院檢察署九十年度偵字第一三四○六號卷
      第十頁至第一三六頁），被害人張雅棉、莫登貴、劉芳妘、陳婷亞、林秀鳳於
      原審九十一年十月三十一日偵查中亦均陳稱：當初確有同意被告申辦行動電話
      門號並交付國民身分證、印章等資料，在申請書上簽名蓋章等語（詳見原審九
      十一年度訴字第二二八六號卷第三十五頁至第三十七頁），被害人張光凱（其
      係以其兄張光廷名義申辦）、黃延福、林嬌娥、符強華、陳文生、蔡子銘等人
      於警詢時則陳稱：確有委託被告代為申辦行動電話門號，被告曾說明辦門號可
      送現金等情（詳見原審九十二年度訴更字第四號第四十頁至第四十六頁），核
      與證人即台灣大哥大公司員工徐敏啟所證稱：被告當初申辦電話時，係提出由
      各該申辦之被害人親自填寫申請書及簽名用印，部分則係被告刻製印章蓋用於
      申請書上之情節相符，是均可見上開被害人斯時實有同意被告以其等名義代為
      申辦行動電話門號之情形。
  ４、進而，雖然各該被害人又指明被告斯時曾應允給付之申辦行動電話門號佣金迄
      未給付，稱係遭被告所騙一事；惟按，刑法第二百十條偽造文書罪所指之偽造
      行為，須以無制作權人冒用他人名義製作文書者方屬之，且如行為人係基於他
      人之授權委託，亦非無權制作，自無偽造文書罪之適用，因之，依前開各該被
      害人指述之情節，部分被害人係本人填製而在申請書上簽名、蓋印，已難認被
      告有何偽造各該屬私文書之申請書並持以行使之行為，而部分被害人雖非由本
      人填寫後簽名、蓋印，然其等亦均明知並同意被告以其等名義申辦行動電話門
      號，如前開己○○之情形，則被告以其等名義申辦各該行動電話門號，既係基
      於本人授權後代為填載持交各該行動電話公司，亦難認其有何行使偽造私文書
      之行為。又被害人陳婷亞、林秀鳳雖陳明並未交付印章，惟依其等所述已交付
      國民身分證等資料委託代為申辦行動電話門號之情節，亦足認被告係在其等授
      權代為申辦行動電話門號下代為刻製印章，仍難認被告有何偽造印章、印文及
      用以偽造各該申請書後，再持以行使之行使偽造私文書等行為。至於被告曾應
      允各該被害人將給付其等現金之部分，諸如被害人林文建曾收受被告所交付之
      申辦電話部分代價二千元，被害人黃輝宗曾收受現金三千元，被害人陳家奕收
      受三千五百元，被害人李連生收受二千四百元，被害人廖織賢收受三千元，被
      害人甲○○收受三千元，被害人陳信宗收受三千元，被害人楊李妙於偵查中亦
      陳稱被告有給付其面額三千元之支票並已兌現等語，被害人姚旻廷亦指稱：當
      時被告曾告知若其每招攬一人加入可從中再抽取二百元，並曾交付其現金二萬
      餘元等情節，業據各該被害人指明在卷，均可見被告確有交付部分被害人約定
      之代價，縱使其事後無力給付，仍屬被告事後未依與其等約定內容履行之問題
      ，且如前述，各該被害人既均知悉並同意被告以其等名義代為申辦行動電話，
      仍難謂被告係未經其等授權而有偽造各該申請書並行使之行為。
  ５、另以，如附表一所示被害人印沅洪、印黃雅、林嬌娥、劉宗憲、賴鎮國、陳健
      彰於警詢時、偵查中及原審函請臺中縣警察局烏日分局通知其等說明時，均未
      曾到場、到庭說明，而被害人方啟賢（起訴書誤載為方賢）、陳生木、陳春綢
      分別已於九十一年一月二十三日、九十一年六月十六日、九十年七月九日死亡
      ，有法務部戶役政連結作業系統查詢表三份在卷可按，並無任何積極證據堪認
      被告有何冒用其等名義而偽造各該行動電話門號申請書之行為，此部分亦難認
      被告有何公訴人所指訴之行使偽造文書犯行。再被害人王藝臻於警詢所陳明從
      未曾委託被告代為申辦行動電話門號，本件事情伊從頭至尾均不知情等語（詳
      見原審卷九十二年度訴更字第四號第四十五頁），此應係遭不詳姓名年籍之人
      冒用申請之部分，其陳述內容亦與原審法院檢察署檢察官指訴被告以佯稱訂購
      各家電信公司的每一號行動電話門號送現金，或送行動電話手機或送意外險及
      免繳月租費或將所得之每一門號三千元利益全數捐給殘障團體為名義，而引誘
      其登記門號以遂行行使偽造私文書等之事實有間，且此部分被害人王藝臻有無
      另遭冒名申辦行動電話一事，亦非本案起訴效力所及，尚難併予審究。
  ６、又以，前述被害人均已陳明委託被告代辦之行動電話門號，並非限於台灣大哥
      大公司，尚包括遠傳電信股份有公司、東信電信股份有限公司、中華電信股份
      有限公司等，原審法院檢察署檢察官公訴意旨所稱被告持被害人所交付國民身
      分證等資料私自另向其他電信公司登記門號者，究何所指已有不明；加以，各
      該被害人簽名申辦或授權被告代為申辦者不一，諸如被害人子○○前於警詢時
      所述僅同意申辦台灣大哥大公司門號，於偵查時及原審審理中則稱尚同意申辦
      遠傳電信、中華電信之部分，被害人趙賴秀花、趙淑美於原審審理中所述其有
      簽名者實包括前於警詢時所指未同意部分，被害人陳婉君、陳麗凰、乙○○、
      己○○、戊○○亦陳明究竟自己簽名申辦幾支已不記得，在被害人等對曾經授
      權由被告代為申辦等詳情記憶並不明確，且諸如被害人楊李妙、丁○○、劉昭
      秀、甲○○、高昌、庚○○等人所指述非經其同意申辦之部分，亦未曾在被
      告住處扣得任何帳單等資料可疑係被告所代為申辦，已無從認被告尚另有擅自
      持被害人資料，逾越授權申辦如何之行動電話等行為；況以，被告又辯稱部分
      申辦資料其尚轉交由一名為林正華之不詳姓名年籍成年男子前往申辦，並據證
      人張凱銘證稱確有該人存在（即不知其地址之林姓業務員）（詳見原審九十二
      年度訴更字第四號卷第一五九頁），原審法院檢察署檢察官在絲毫未曾蒐集、
      調查其他電信公司當時申辦資料以核對等情形下，徒憑部分被害人關於並非其
      本人申辦，亦不知究係何人所申辦等尚非具體之指述內容，即遽認被告並有擅
      自以各該被害人之國民身分證資料申辦其他行動電話門號，而有行使偽造私文
      書等行為，實無所據。
（二）關於原審法院檢察署檢察官公訴意旨認被告有將所得之行動電話門號卡（ＳＩ
      Ｍ卡）賣與不特定人撥打而涉犯詐欺得利罪嫌部分：
  １、原審法院檢察署檢察官公訴意旨僅謂被告有持前述被害人之身分資料後另向其
      他電信公司登記門號，再將取得之ＳＩＭ卡予以轉賣給不特定人撥打之行為，
      就被告所轉賣不特定人撥打之行動電話門號係屬何一電信公司、號碼為何等均
      未見具體陳明，而以被告在前揭時地為警查獲時尚扣得東信電訊智慧卡十一張
      、遠傳易通卡五十三張，有各該物品扣案可證，此部分ＳＩＭ卡既仍為被告所
      持有中，已難謂被告有加以轉賣之行為；加以，被害人陳佩伶於警詢時即指明
      其有取得二支台灣大哥大公司行動電話門號使用，被害人吳鳳檜於警詢時指稱
      ：向台灣大哥大公司申辦之0000000000係其申辦後自行使用，被害
      人陳家奕指稱：有收到ＳＩＭ卡等語（詳見臺灣臺中地方法院檢察署九十年度
      偵字第一三四六號偵查卷第五六、六七、九八頁），被害人張雅棉亦陳稱：我
      曾拿到一支手機，是台灣大哥大公司之行動電話門號，被害人陳婷亞陳稱：曾
      拿一支手機連同門號自行使用（詳見原審九十一年度訴字第二二八六號卷第三
      十五頁至第三十七頁），被害人蔡晉程陳稱：因事後被告未依約繳納應付之月
      租費，其即取回以其名義申辦之ＳＩＭ卡，被害人張光凱（以其兄張光廷名義
      所申辦）陳稱：其自行使用一支行動電話門號，被害人符強華、蔡子銘則陳明
      以其名義申辦之行動電話門號均由其自行使用，後續未繳費係其個人未繳，與
      被告無關等語（詳見原審九十二年度訴更字第四十三頁背面、第四十六頁），
      被害人癸○○於原審審理中亦稱：自己有使用一支行動電話門號，但號碼不記
      得等語（詳見原審九十二年度訴更字第四號審理卷第九十三頁），被害人子○○則稱：曾經通話使用之行動電話門號應是伊兒子之前所申辦使用，與被告無
      關等語（詳見原審九十二年度訴更字第四號審理卷第一一九頁至第一二○頁）
      ，證人即曾經受被告委託代辦之益原通訊行負責人林士原於警詢時亦稱尚持有
      被告所委託代辦之台灣大哥大公司ＳＩＭ卡五張、遠傳電信股份有限公司ＳＩ
      Ｍ卡三張（詳見臺灣臺中地方法院檢察署九十年度偵字第一三四○六號卷第一
      四二頁背面），已可見原審法院檢察署檢察官公訴意旨所指被告有轉賣供不特
      定人撥打一事，部分容有可疑。
  ２、其次，被告壬○○已陳明所申辦取得之ＳＩＭ卡除部分係申辦人自行取回使用
      外，其餘均由其自行保管並負責繳納月租費，就各該月租費何以有能力繳付一
      事，其且陳明，以應允給付各該被害人之佣金係每申辦五支行動電話門號為三
      千元並贈送申辦人意外險計算，其應付申辦人三千元、代付意外險保費約一千
      四百四十元，連同二年月租費若以台灣大哥大公司六六型之每月六十六元計算
      為一千五百八十四元，惟自手機轉賣價差每支約一千三百元至一千八百元，以
      最少一千三百元計算，五支手機可得總額加計每份意外險可得保險業績佣金約
      二百八十八元用以給付上開費用後，尚有利潤「即（１３００乘以５加２８８
      ）減（３０００加１４００加１５８４」等於８０４）等語，核與前述被害人
      所指述被告要其等申辦時並有說明會送意外險等情相符，被害人子○○、丁○○、高昌、乙○○、庚○○、己○○、陳吉安、陳麗凰、甲○○等人且均陳
      明確有附贈意外險，並有扣案看板一面為證，證人即受被告委託代為申辦如附
      表二所示部分行動電話門號之通訊行負責人張凱銘復結證稱：被告委託申辦各
      該行動電話門號連同手機後，每件均將取得之手機轉賣與該通訊行，其等再買
      入之價格依一般市價計算，被告轉賣能取得之價差每支手機約達一千一百元至
      二千元不等，視該手機型號決定，一般手機轉賣價差並不足抵付申辦行動電話
      門號後應繳納至少二年之月租費總額，但被告曾提及其以申辦人另投保意外險
      之保險佣金給付可抵付等語（詳見原審九十二年度更字第四號第一五五頁），
      而證人即台灣大哥大公司員工徐敏啟於偵查中即曾證述：被告代為申辦之行動
      電話門號所未繳納之月租費、通話費用應為十九萬三千四百七十八元，被告申
      辦如此多手機、門號，每支手機轉售應可獲利二、三千元等語（詳見原審九十
      一年度訴字第二二八六號卷第三十二頁），在原審審理中且結證稱：各該被害
      人係申辦台灣大哥大公司所提供手機搭配該公司行動電話門號之優惠方案，總
      價低於一般手機市售價格，不須繳納保證金、設定費等，只是須使用該公司行
      動電話二年，月租費後續逐月收取，如附表二所示各該行動電話門號均係以連
      同手機之優惠方案申辦等語（詳見原審九十二年度訴更字第四號第九十三頁）
      ，被告既係利用手機搭配門號優惠方案所須繳付費用較手機一般市價較低，再
      以此部分差價作為申辦上開優惠方案之代價，加上以附贈意外險之名行推銷保
      險之實，則如被告所辯稱，其既有利潤，是否尚須轉賣所取得之ＳＩＭ卡與不
      特定人撥打，並非必然，此部分仍應有足夠積極證據，方得認定。
  ３、然而，證人即台灣大哥大公司員工徐敏啟已證稱：申辦時應繳之手機價金等均
      有付清，如附表二所示行動電話門號中，除有六十九筆曾經通話使用外，其餘
      所積欠之費用均係月租費，且部分曾經繳繳納費用，部分則未曾繳款等語，與
      原審法院檢察署檢察官公訴意旨所提出之如附表二所示台灣大哥大公司行動電
      話門號達四百零二筆相較，僅其中六十九支行動電話門號曾經通話使用，能否
      徒憑此六十九筆曾經通話卻未付清欠費，所積欠費用係月租費或通話費且不明
      之情形下，即得推認被告有悉將申辦所得之ＳＩＭ卡轉賣供他人通話使用之行
      為，已值存疑；抑且，如前述，部分被害人已陳明各該門號實際上係其等自行
      通話使用，其餘被害人部分經傳訊未到庭而無從查明，部分被害人雖亦有指稱
      以其名義申辦之行動電話門號有通話紀錄但指稱並非其本人使用一事，但諸如
      被害人張雅棉、陳婷亞對自己所使用門號為何已不記得，各該行動電話門號究
      竟係何人使用、是否出於被告轉賣他人使用仍不明，再參以被害人張廖貴彬、
      蔣嘉峰、陳秀娥、廖織賢、李連生、許思源、鄧幸燕、趙欣韻、林文建、陳婷
      亞、劉宗憲、劉芳妘等人名義申辦之行動電話門號迄九十二年間仍有陸續繳費
      之紀錄，以各該門號於九十年間即分別申辦而論，若如起訴意旨所稱係由被告
      轉賣供不特定人撥打使用，該持用人當無如此長時期使用後並按期繳費之理，
      是均難憑以推認被告有為此部分犯行。
  ４、末以，公訴人據以起訴之扣案台灣大哥大電信帳單一千五百十張、遠傳電信帳
      單二百五十一張、中華電信帳單一百三十二張、和信電信帳單五張、東信電信
      帳單九十張等物，僅足以說明被告有收受各該帳單之事實，各該帳單大部分僅
      記載應繳納月租費之情形，已難認有何遭人撥打使用並進而推認係被告轉賣與
      不特定人使用之餘地，且如前述，曾有通話紀錄者是否為申辦人或經其同意之
      人所使用、能否進而推認係被告轉賣者均不明，扣案廣告看板一面則係記載申
      辦門號送現金之意旨，連同扣案遠傳電信電話卡空盒五十盒均與前述待證事實
      無涉；綜上所述，均難認有何積極證據足資認定被告有原審法院檢察署檢察官
      所指將申辦所得ＳＩＭ卡轉賣與不特定人撥打使用，致使台灣大哥大公司等誤
      認而提供通信服務，應論以詐欺得利罪責之行為。
  ５、至於被告招攬前述被害人申辦各該行動電話之行為，目的既在取得價格低於市
      價之手機以轉賣圖利，其有無自始即不依與各該電信公司約定履行，而僅圖以
      較低價格詐得各該手機之意而另涉詐欺取財罪嫌之部分，雖據證人徐敏啟證述
      其尚有依約繳付部分電信服務費用，惟因本案起訴事實僅敘及被告係為意圖以
      販賣俗稱「王八機」而供自身或不特定人盜打以圖利，其引誘被害人以申辦門
      號，並轉賣ＳＩＭ卡與不特定人，以詐得電話費利益等行使偽造私文書及詐欺
      得利行為，證據並所犯法條欄更絲毫未載明詐欺取財罪嫌一事，此部分既非起
      訴效力所及，本案尚無從審究，併予敘明。
（三）被告於本院雖再請求傳訊證人林正華查證當時申辦之情形，惟姑不論林正華之
      年籍不詳，無從傳喚，就本件申辦之情形，依前開理由四之（一）、（二）所
      述，已甚為明瞭，本院認並無再予傳喚林正華到庭做證之必要，附予敘明。
五、綜上所述，原審判決以原審法院檢察署檢察官蒐集且經原審調查之證據，均難認
    被告有何原審法院檢察署檢察官所指訴之犯行為；因認本案被告被訴偽造文書及
    詐欺得利犯罪均不能證明，而為無罪之判決，即無違誤，應予維持。
六、原審法院檢察署檢察官據告訴人丙○○、癸○○、乙○○、己○○、子○○、甲○○、戊○○、丁○○、庚○○、賴涵韻、趙淑美、陳麗凰、余居富、高昌之
    請求上訴略以：被告向告訴人等招攬申辦行動電話門號時，曾應允將給付新台幣
    三、四千元不等之酬金，申辦所得之行動電話ＳＩＭ卡如告訴人等未取回，所生
    之通話費用，被告願全額負擔，致被害人等信其說詞而為申辦，迭經被害人等指
    述在卷，甚至被告亦不否認曾向告訴人表示將支付佣金為由施用詐術，顯有不法
    之意圖甚明，原審僅以極少數被害人曾收受部分佣金，或受有被告贈送之意，即
    認被告無具不法意圖施用詐術，多數被害人係受被害人說詞所誘，事後亦無取得
    佣金對價（告訴人余居富、陳麗凰則從無自被告處取得任何財物或利益），則被
    告確有施用詐術之犯行甚多，原審置被害人被害之情形於不顧，遽為有利於被告
    之認定而諭知無罪判決，實失之偏頗等語，指摘原審判決不當，請求撤銷原判決
    ，惟查：
１、雖告訴人癸○○於本院調查時指稱：「被告當時是以國寶人壽的處經理，用傳銷
    的制度跟我們講，講說月租費二十四期他要付。關於月租費的部分，‧‧‧被告
    後來跟我們講叫我們先用信用卡扣款後，他才拿現金給我們，但後來被告沒有履
    行約定。」、告訴人子○○指稱：「當時我們是跟他簽約三家公司，後來卻變成
    五、六家，本來只有遠傳、臺灣大哥大、中華電信。後來公司寄帳單到我家，金
    額都是一萬、兩萬，所以到現在這份帳單還沒有付。」等語、告訴人丁○○指稱
    ：「當初被告一直表示他是殘障人士，博取我們的同情，跟我們所講的利益送手
    機、送人壽，都沒有收到。擺一個空殼讓我們簽。本來只有三家到最後也是變成
    五、六家。」等語、告訴人乙○○指稱：「當時我們有跟公司聯絡，說有這樣的
    情形，大概在九十年四五月反應這件事，但他們都沒有提供直接證據。當初被告
    用傳銷的方式，完全都沒有履行。我的部分是沒有收到手機，但有收到保險。」
    等語、告訴人庚○○指稱：「被告九十年初叫我們簽時，簽完後會有些手機、保
    險給我們，最後我也是沒有收到手機或保險。」等語、告訴人己○○指稱：「當
    時被告壬○○天天來吵我們叫我們簽，記得當時我有簽一份東信的手機，但當時
    我已經有簽一份了，後來我去東信公司查了一份文件，資料完全不符合。」等語
    、告訴人戊○○指稱：「我的部分跟其他告訴一樣。我也沒有收到手機、保險」
    等語、告訴人辛○○指稱：「被告也是晚上來找我們簽，對我們疲勞轟炸。」等
    語（詳見本院審理卷第七十八頁至第七十九頁）。惟查：、本件原審法院檢察
    署檢察官起訴被告壬○○犯罪之事實，為被告壬○○意圖以販賣俗稱「王八機」
    之行動電話圖利，並可供自身或不特定人盜打所冒名申請之行動電話獲得不法利
    益之犯意，並非詐取告訴人等之佣金以及告訴人等免繳月租費之利益，告訴人等
    以被告未給予告訴人等佣金及替其等繳交月租費，認被告即涉有本件偽造文書及
    詐欺得利，容有誤會。、又月租費本即申辦人所需繳交之費用，此觀臺灣大哥
    大公司職員徐敏啟於原審到庭證稱：「當初這些人都是使用手機加門號優惠方案
    ，公司會補貼手機部分費用，所以手機會比市價便宜，但需搭配使用門號二年，
    只需付手機費。毋庸再給付其他費用包括設定費、保證金均不用，月租費也不用
    預付。月租費只是後序隨月收取‧‧‧只要客戶申辦門號就需給付月租費，無論
    有無用以通話」等語自明（詳見原審九十二年度訴更字第四號卷第九十三頁），
    且告訴人本即有同意被告為告訴人申辦行動電話。嗣被告因經濟問題而未能繳交
    月租，此觀告訴人癸○○於原審證稱：「因信任被告才這樣做，且伊已先以信用
    卡付月租費」等語（詳見原審九十二年度訴更字第四號卷第九十四頁）、於本院
    九十三年十月七日審理時指稱：「因為一開始的時候他拜託我們申辦手機，我們
    是有同意」等語（詳見本院審理卷九十三年十月七日審理筆錄第八頁）、以及告
    訴人丙○○於偵查中陳明：係基於與被告朋友情誼而同意以其名義申辦行動電話
    門號等語（詳見臺灣臺中地方法院檢察署九十年度偵字第一三四○六號卷第一○
    八頁背面）、於本院九十三年十月七日審理時指稱：「當初我們是有同意被告代
    辦門號，但被告事後才一直供稱：他因經濟問題沒有辦法代繳月租費」等語自明
    （詳見本院審理卷九十三年十月七日審理筆錄第九頁），尚難認被告為告訴人等
    申辦行動電話，係以向告訴人表明「為告訴人等繳交月租費」等語施用詐術。
    、另佣金部分，業經前述理由欄四（一）之１所述，互核告訴人等所指尚非一致
    。實難僅憑證人趙淑美、乙○○、庚○○三位申辦人與其他數十名申辦人迥異且
    尚有可疑之陳述內容，即足認被告確有公訴意旨所述並向上開被害人等佯稱將申
    辦行動電話門號所得利益全數捐給殘障團體，詐騙其等申辦行動電話門號之情形
    。且被告縱有答應付佣金而未付，參諸上開告訴人丙○○於本院九十三年十月七
    日審理時指稱：「被告事後才一直供稱：他因經濟問題沒有辦法代繳月租費」等
    語。亦難認被告於為告訴人等人申辦行動電話時係以交付「告訴人佣金」等語，
    施用詐術。縱認被告有答應為告訴人等繳交月租費及交付佣金，嗣後未能繳交，
    亦屬民事糾葛，顯與起訴意旨所示刑法第三百三十九條第二項之詐欺得利罪構成
    要件不符，並無從令被告負詐欺得利罪責之餘地。
２、又本件如理由欄四（一）之３至５所述，並無何積極證據足資認定被告有何盜賣
    行動電話，及偽刻印章及行動電話申請書之犯行，且被告復堅決否認涉有盜賣行
    動電話，及偽刻印章及行動電話申請書之犯行，本院認亦無令被告負責偽造文書
    罪責之餘地。
３、綜上所述，原審法院檢察署檢察官據告訴人丙○○、癸○○、乙○○、己○○、
    子○○、甲○○、戊○○、丁○○、庚○○、賴涵韻、趙淑美、陳麗凰、余居富
    、高昌之請求上訴所指各節，尚無從認為有理由，應予駁回。
據上論斷，應依刑事訴訟法第三百六十八條判決如主文。
本案經檢察官丑○○到庭執行職務。
中      華      民      國    九十三    年     十      月    二十一     日
                                    臺灣高等法院臺中分院刑事第三庭
                                          審判長法  官  江  錫  麟
                                                法  官  林  欽  章
                              法  官  胡  忠  文
右正本證明與原本無異。
被告不得上訴。
檢察官得上訴。
如不服本判決應於收受送達後十日內向本院提出上訴書狀，其未敘述上訴之理由者並
得於提起上訴後十日內向本院補提理由書（均須按他造當事人之人數附繕本）。
                                                書記官  許  美  惠
中      華      民      國      九十三   年       十      月   二十一   日
                                                                        Ｉ
